【裁判字號】    96,訴,1567
【裁判日期】    970229
【裁判案由】    清償債務
【裁判全文】
臺灣桃園地方法院民事判決             96年度訴字第1567號
原      告  台灣中小企業銀行股份有限公司
法定代理人  丁○○
訴訟代理人  乙○○
被      告  甲○○
            丙○○
上列當事人間請求清償債務事件，於民國97年2月15日辯論終結
，本院判決如下：
    主      文
被告余青青應於繼承被繼承人徐炳璋之遺產範圍內，與被告丙○
○連帶給付原告新臺幣壹佰玖拾貳萬壹仟貳佰陸拾柒元，及如附
表編號一所示之利息、違約金。
被告余青青應於繼承被繼承人徐炳璋之遺產範圍內，與被告丙○
○連帶給付原告新臺幣壹佰伍拾參萬伍仟壹佰伍拾壹元，及如附
表編號二所示之利息、違約金。
被告余青青應於繼承被繼承人徐炳璋之遺產範圍內，給付原告新
台幣壹拾萬參仟陸佰壹拾陸元，及自民國九十五年十一月八日起
至清償日止，按年利率百分之十八點八計算之利息，暨其至清償
日止，延滯第一個月，當月計付新臺幣壹佰元之違約金，延滯第
二個月，當月計付新臺幣參佰元之違約金，延滯第三個月（含）
以上，按月計付新台幣陸佰元之違約金。
訴訟費用由被告余青青於繼承被繼承人徐炳章之遺產範圍內，與
被告丙○○連帶負擔。
本判決就被告余青青部分得假執行。
    事實及理由
壹、程序方面：本件被告經合法通知，無正當理由，被告丙○○
    未於言詞辯論期日到場，被告甲○○未於最後言詞辯論期日
    到場，核無民事訴訟法第386 條各款所列情形，爰依原告之
    聲請，由其一造辯論而為判決。
貳、實體方面：
    一、原告起訴主張：
        (一)訴外人徐炳璋於民國91年8 月29日邀同被告丙○○為
          連帶保證人，與原告簽訂臺灣企銀個人購車及購屋貸
          款定型化契約及連帶保證書，借款新台幣（下同）20
          0 萬元整，約定借款期限自91年9 月27日起至101 年
          9 月27日止，借款利率為機動計息（參該定型化契約
          第四條第一項第四款所載），截至原告起訴時，年利
          率以8.393 ﹪計息（自政府不補貼利息之日起改按本
          行當時基本放款利率計息；逾期當時本行基本放款利
          率為8.393 ﹪）。另依該定型化契約第六條及第七條
          約定，凡借款到期或視為全部到期未立即償還時，按
          約定利率計付遲延利息，且逾期償還本息時，借款人
          即喪失借款之期限利益，並自應償還之日起，逾期於
          6 個月以內者，按上開利率10﹪；逾期於六個月以上
          者，按上開利率20﹪計算之違約金。
        (二)訴外人徐炳璋於92年4 月9 日邀同被告丙○○為連帶
          保證人，與原告簽訂借據暨授信約定書，借款178萬
          元整，約定借款期限自92年4 月17日起至101 年9 月
          27日止，借款利率為機動計息（參該借據第二條第五
          項所載），截至原告起訴時，年利率以4.74﹪計息（
          若政府停止補貼利息時，借款利息由借款人全部負擔
          ；即依中華郵政股份有限公司二年期定期儲金機動利
          率【逾期當時為年利率2.165 ﹪】加計年息2.575﹪
          機動調整）。另依該借據第四條及第五條，凡借款到
          期或視為全部到期未立即償還時，按約定利率計付遲
          延利息，且逾期償還本息時，借款人即喪失借款之期
          限利益，並自應償還之日起，逾期於6 個月以內者，
          按上開利率10﹪；逾期於6 個月以上者，按上開利率
          20﹪計算之違約金。
        (三)訴外人徐炳璋於91年8 月29日與原告訂立國際信用卡
          申請書，並領有卡號0000-0000-0000-0000 之信用卡
          ，依約定訴外人徐炳璋得於信用卡之特約商店簽帳消
          費，或向特定機構預借現金，但應於原告規定期限內
          向原告清償，如逾期未付，即應按年息15﹪計算利息
          ，逾期6 個月以下者，加收10﹪違約金，逾期超過6
          個月以上者，加收20﹪違約金。嗣原告已於民國95年
          1月前隨帳單寄發臺灣企銀國際信用卡使用手冊暨約
          定條款修正書予訴外人徐炳璋，通知其變更原循環信
          用最高利率為年利率19.71﹪，依遲延之日起，按月
          計付違約金及各項費用之計算標準（參臺灣企銀國際
          信用卡使用手冊暨約定條款修正書）。
        (四)訴外人徐炳璋於95年11月23日死亡，並經原告於96年
          7 月4 日具狀向本院查詢繼承人等是否有拋棄繼承或
          限定繼承，經本院以「桃院木家勇96年度行政繼字第
          215 號」函覆表示，被告甲○○即徐炳璋之繼承人已
          聲明限定繼承，業經准許在案。
        (五)訴外人徐炳璋自95年9 月22日起即未依約按期繳納上
          開借款，尚欠本金總計3,560,034 及如主文第1 至3
          項所示之利息、違約金，業因訴外人徐炳璋死亡而其
          繼承人即原告余青青聲明限定繼承，而依前開授信約
          定書第五條第四款之約定視為全部到期而喪失期限利
          益，惟迭經原告之催討而未清償。爰聲明：如主文第
          1 至3 項所示。
    二、被告丙○○未於言詞辯論期日到場，亦未提出書狀為何
        聲明或陳述。被告甲○○未於最後言詞辯論期日到場，
        惟據其以前到場之陳述略以：對原告之請求無意見，惟
        應僅在其繼承訴外人徐炳璋遺產之範圍內為清償等語，
        於言詞辯論時為訴訟標的之認諾。
    三、原告主張之事實，業據其提出與所述情節相符之臺灣企
        銀個人購車及購屋貸款定型化契約、連帶保證書、借據
        、授信約定書、國際信用卡申請書、臺灣企銀國際信用
        卡使用手冊暨約定條款修正書、放款利率歷史資料表、
        撥款證明、本院96年度繼字第215 號民事裁定、電腦帳
        戶明細表、訴外人徐炳璋之繼承系統表（均影本附卷）
        為證。又被告丙○○未於言詞辯論期日到場，亦未提出
        任何準備書狀或證據資料作何答辯聲明或陳述以為爭執
        ，雖因其係依公示送達通知者，依法不視同其係自認。
        惟因本件原告主張之事實，業據原告舉證如前，自堪認
        原告之主張為真實可採。
    四、按消費借貸契約，借用人應於約定期限內，返還與借用
        物種類、品質、數量相同之物；又遲延之債務，以支付
        金錢為標的者，債權人得請求依法定利率計算之遲延利
        息，但約定利率較高者，仍從其約定利率；再數人負同
        一債務，明示對於債權人各負全部給付之責任者，為連
        帶債務；連帶債務之債權人，得對於債務人之全體，同
        時請求全部之給付，且連帶債務未全部履行前，全體債
        務人仍負連帶責任，民法第478 條前段、第233 條第1
        項、第272 條第1 項、第273 條分別定有明文。又連帶
        保證之保證人與主債務人負同一債務，對於債權人各負
        全部給付之責任，最高法院45年台上字第1426號判例可
        資參照。本件借款人即訴外人徐炳璋自95年9 月22日起
        即未付上開借款本息，嗣其於95年11月23日死亡，其繼
        承人即原告余青青以聲明限定繼承，經本院以96年度繼
        字第215 號裁准在案；依兩造約定，全部債務視為到期
        ，被告余青青自應全部清償，並給付約定之利息及違約
        金。上開借款現尚有本金3,560,034 元及如主文第1 至
        3 項所示之利息及違約金未為清償，被告丙○○為附表
        編號一、二借款之連帶保證人，參照前開說明，就上開
        2筆借款 自應與被告余青青連帶負清償責任。
    五、按繼承人得限定以因繼承所得之遺產，償還被繼承人之
        債務；繼承人有數人，其中一人主張為前項限定之繼承
        時，其他繼承人視為同為限定之繼承；為限定之繼承者
        ，其對於被繼承人之權利、義務，不因繼承而消滅，97
        年1 月2 日修正前之民法第1154條定有明文。又限定繼
        承之繼承人，仍應繼承被繼承人之債務，僅其清償責任
        以因繼承所得之遺產為限而已（以遺產為限定之物的有
        限責任），並非可不負清償之責。另限定繼承債權人，
        仍得就債權全額為裁判上及裁判外之一切請求，惟債權
        人起訴請求，繼承人如提出限定繼承之抗辯時，法院應
        為保留的給付（於繼承財產限度內為給付）之判決，至
        於繼承財產之多寡、有無隱匿遺產或在遺產清冊為虛偽
        之記載等，則非本件判決斟酌之範圍。查被告甲○○之
        被繼承人徐炳璋業於95年11月23日死亡，而被告甲○○
        向本院聲請限定繼承，經本院於96年3 月5 日以96年度
        繼字第215 號裁定准許在案。故被告甲○○就前述被繼
        承人徐炳璋所負之債務，僅負量的有限責任，即在因繼
        承所得遺產範圍之限度內，負償還之責。
    六、從而，原告依消費借貸、連帶保證及繼承之法律關係，
        請求被告甲○○應於繼承被繼承人徐炳璋之遺產範圍內
        ，與被告丙○○連帶給付原告3,456,418 元，及如附表
        編號一、二所示之利息及違約金；原告依消費借貸及繼
        承之法律關係，請求被告甲○○應於繼承被繼承人徐炳
        璋之遺產範圍內，給付原告103,616 元，及如主文第3
        項所示之利息及違約金，均有理由，應予准許。
    七、本件就被告余青青部分，係本於其認諾所為之判決，應
        依職權宣告假執行。
    八、據上論結，原告之訴為有理由，依民事訴訟法第385 條
        第1 項前段、第85條第2 項、第389 條第1 項第1 款，
        判決如主文。
中    華    民    國    97    年    2     月    29    日
                    民事第二庭    法  官  潘進順
以上正本係照原本作成。
如對本判決上訴，須於判決送達後20日內向本院提出上訴狀。
中    華    民    國    97    年    3     月    3     日
                                  書記官  黃進傑
┌──────────────────────────────────┐
│附表                                                                │
├──┬──────┬──────┬────────┬────────┤
│編號│尚欠本金金額│  利息利率  │利息計算起迄時間│違約金起迄期間及│
│    │（新台幣）  │（週年利率）│                │計算方式        │
│    │            │            │                │                │
├──┼──────┼──────┼────────┼────────┤
│1   │1,921,267元 │ 8.393%     │自95年7 月27日起│自95年8 月28日起│
│    │            │            │至清償日止。    │至清償日止，逾期│
│    │            │            │                │6 個月以內者，按│
│    │            │            │                │左列利率10% ，逾│
│    │            │            │                │期超過6 個月者，│
│    │            │            │                │就超過部分，按左│
│    │            │            │                │列利率20% 計算。│
├──┼──────┼──────┼────────┼────────┤
│2   │1,535,151元 │4.74%       │自95年7 月17日起│自95年8 月18日起│
│    │            │            │至清償日止。    │至清償日止，逾期│
│    │            │            │                │6 個月以內者，按│
│    │            │            │                │左列利率10% ，逾│
│    │            │            │                │期超過6 個月者，│
│    │            │            │                │就超過部分，按左│
│    │            │            │                │列利率20%計算。 │
└──┴──────┴──────┴────────┴────────┘


司法院資訊處製作；財團法人民間司法改革基金會備份。
